【裁判字號】    95,台上,499
【裁判日期】    950126
【裁判案由】    違反毒品危害防制條例等罪
【裁判全文】
最高法院刑事判決              九十五年度台上字第四九九號
    上   訴   人  丁○○
                          漁澳.
                          （另案在台灣台南監獄執行）
                  丙○○
                          61.
                  己○○
                          64.
  上列二人共同
  選 任辯護 人  廖克明律師
  上   訴   人  乙○○
                        樓
                庚○○
                        1之1.
                甲○○
                戊  ○
                        號
上列上訴人等因違反毒品危害防制條例等罪案件，不服台灣高等
法院中華民國九十四年八月十二日第二審更審判決（九十四年度
上更(二)字第一六八號，起訴案號：台灣板橋地方法院檢察署九十
年度偵字第六三六四號、第七八七九號），提起上訴，本院判決
如下：
    主  文
上訴駁回。
    理  由
一、丁○○、丙○○、己○○、庚○○、甲○○、戊○部分：
按刑事訴訟法第三百七十七條規定：上訴於第三審法院，非以判
決違背法令為理由不得為之，是提起第三審上訴，應以原判決違
背法令為理由，係屬法定要件，如果上訴理由狀並未依據卷內訴
訟資料具體指摘原判決不適用何種法則或如何適用不當，或所指
摘原判決違法情事顯與法律規定得為第三審上訴理由之違法情形
不相適合時，均應認其上訴為違背法律上之程式，予以駁回。本
件原判決撤銷第一審關於上訴人丁○○、丙○○、己○○、庚○
○、甲○○、戊○部分之科刑判決，改判論處丁○○、丙○○、
己○○共同販賣第二級毒品罪刑（丁○○處有期徒刑十二年，丙
○○處有期徒刑十年，己○○處有期徒刑九年）；改判論處庚○
○、甲○○、戊○共同運輸第二級毒品罪刑（各處有期徒刑七年
）；已詳所憑之證據及認定之理由；從形式上觀察，原判決並
無違背法令之情形。丁○○上訴意略謂：(一)原判決以台灣通運公
司第三戰區福建省軍民合作指導處證明書、扣案之安非他命為論
罪證據，但未於審判期日依法為提示，其判決自屬違背法令。(二)
扣案之外包裝紙二十九張係防止毒品裸露、潮濕便於攜帶，原判
決未依毒品危害防制條例第十九條第一項予以沒收，而依同條例
第十八條第一項規定諭知沒收並銷毀，有適用法則不當之違誤。
(三)警方應尚查扣有包裝毒品之飼料袋二只，原審未予調查，有調
查未盡之違法。丙○○上訴意旨略謂：(一)丙○○警詢筆錄上「安
非他命」、「毒品」等字係警員預先加上，丙○○並無如此供述
，而經勘驗並無丙○○警詢錄音帶，警詢筆錄之製作有瑕疵，原
判決以之為論罪依據，其採證顯有違法。(二)遍觀全卷，歷次偵、
審均未令丁○○立以證人之地位，使丙○○對丁○○警詢中之供
述，行使詰問權，自不得僅憑丁○○警、偵訊中供詞為不利丙○
○之認定。又丁○○於原審歷次審理均供稱僅其需要負刑責等語
，本次審理其係經具結作證，仍為有利丙○○之供述，其證言自
得為有利之證據，原判決俱未說明不予採酌之理由，有理由不備
之違法。己○○上訴理由略謂：(一)丁○○、丙○○於警詢、偵查
中關於販入毒品過程及己○○如何分擔販入行為，二人供述出入
極大，原判決逕以其等之自白認定己○○參與毒品之販入，且無
補強證據，其採證顯屬違法。(二)證人李星輝之證述及丁○○、丙
○○於原審審理中經具結之證言均足以證明己○○確實與本案無
涉，原判決對於上開有利之證言何以不予採酌，未說明理由，有
判決理由不備及自由判斷職權濫用之適用法則不當。(三)己○○本
來就在大陸，因丙○○人生地不熟，始受託至機場接丙○○及陪
同其至深圳找人，若己○○為同夥，何以丁○○事先不與之情商
或請求己○○代覓金主週轉買毒品資金？又丁○○走私毒品，對
外聯絡電話頻繁，但並無己○○與丁○○及其他共犯電話聯絡之
紀錄，顯見己○○並無參與販入毒品之謀議。己○○僅接機及陪
丙○○至深圳，未經手金錢、毒品，對毒品運送、存放、銷售管
道全無所知，原判決僅因己○○與丁○○、丙○○有親屬關係而
認定為販賣共犯，有採證違經驗法則、證據調查未盡及判決理由
不備之違法。(四)己○○未承認陪同丙○○至深圳係交付購買「安
非他命」之貨款，又遍查全卷，並無證據證明己○○參與「共同
聯繫安非他命賣主」販入安非他命，原判決未說明其認定之依據
，有判決理由不備之違法。甲○○、庚○○共同上訴意旨略稱：
(一)關於何人告知、何時知曉係運送安非他命，及參與運送是否有
酬勞等，船員陳忠滿（已判刑確定）與甲○○、庚○○三人警詢
之自白有歧異，原判決未予究明，又偵查中訊問時統稱「三人」
，答覆亦僅記載「知道」，且警、偵訊筆錄並未依法錄音，原判
決以三人之警、偵訊筆錄為不利庚○○、甲○○之認定，有採證
違背證據法則之違誤。(二)庚○○、甲○○僅為船員，依作業習慣
均聽從船長指示，即使有質疑亦無從確知係運輸安非他命，原判
決推論「豈有不知漁船所載運為何物之理」，顯有違經驗法則。
戊○上訴意旨略稱：(一)陳泰順駕船出港並未裝載毒品返回，其行
為當未著手運輸毒品，亦不構成犯罪行為，與第二次乙○○載運
毒品返回之行為無接續犯關係，原判決認係接續犯自有違誤。(二)
戊○僅受乙○○之託代為協覓漁船，並於乙○○駕駛漁船返回時
，在港區注意有無警察行蹤，與共謀或把風有別，原審對於戊○
所為是否基於幫助之犯意，而參與構成要件以外之行為，未予說
明，復未調查戊○係如何與乙○○等人商議駕船載回毒品，即認
其係運輸之共同正犯，有適用法則不當及調查未盡之違法各等語
。
惟查：一、原判決並未以台灣通運公司第三戰區福建省軍民合作
指導處證明書為論罪之證據，另依審判筆錄之記載，就扣押之證
物，原審均依法提示並告以要旨，令上訴人等人為辯論，所踐行
之程序並無瑕疵。又就扣案之毒品外包裝紙二十九張，原判決認
係丁○○等人所有，且係供本件毒品危害防制條例第四條之罪所
用之物，依毒品危害防制條例第十九條第一項諭知沒收，其適用
法則要無不當。再依卷內之警方扣押證明筆錄所載，並無飼料袋
二只扣案，丁○○上訴意(一)(二)(三)係未依據卷內資料具體指摘原判
決違法，均非適法之第三審上訴理由。二、刑事訴訟法第一百條
之一第一項規定訊問被告應全程連續錄音，旨在於建立詢問筆錄
之公信力，並擔保詢問程序之合法正當；亦即在於擔保犯罪嫌疑
人對於詢問之陳述係出於自由意思及筆錄所載內容與其陳述相符
。本件依卷內資料，丙○○、庚○○、甲○○於警詢、偵查及第
一審羈押訊問時均為相同之自白，其等陳述係出於自由意思，且
如何查與事實相符，原判決已詳為說明其所憑之證據及理由，縱
令其等警、偵訊為詢問時未經全程連續錄音，致詢問程序不無瑕
疵，仍難謂各該筆錄無證據能力。其等三人上訴意旨以此指摘不
無誤會。三、原審於審判期日經丁○○同意為證人，令其具結，
並由丙○○之選任辯護人廖克明律師就其警詢為何為不利於丙○
○供述予以詰問，丙○○對丁○○所為之此部分陳述亦表示無意
見（原審卷第一四四頁至第一四五頁），至丁○○於原審歷次審
理雖供稱僅其需負刑責等語，原判決已於理由內敘明丁○○於審
判中翻異前供，但應以其於第一審聲請羈押時之供述為可採，已
說明證據取捨之理由，雖論述稍嫌簡略，但難謂係屬理由不備。
丙○○上訴意旨(二)核與卷內資料不符，係未依據卷內資料具體指
摘自非適法。四、原判決於理由欄一、(三)已詳為說明如何依己○
○於第一審、原審之供述，丁○○、丙○○警、偵訊及第一審羈
押時之供述，及丙○○、己○○之入出境電腦資料報表、搜索扣
押證明筆錄、扣案之第二級毒品安非他命等證據，並參酌一般毒
品交易係以秘密方式進行，及三人間親屬關係等情，認定己○○
係知情參與販入毒品之理由，並就己○○於原審審理時否認本件
犯罪所持諸項辯解，李星輝所為證言及丁○○、丙○○嗣後翻異
前供所為證述，均不足為己○○有利之認定，詳予說明並指駁，
經核俱與卷內證據資料相符，原判決並無採證違背證據法則、判
決理由不備、證據調查未盡等之違背法令之情事。又原判決並非
僅以丁○○、丙○○之警、偵訊自白，及三人間有親戚關係為不
利己○○之認定。至丁○○、丙○○警、偵訊就己○○係在大陸
接機並與丙○○一同前往交付購買安非他命款項之基本事實供述
相同，縱枝節上有出入，原判決予以採信，難謂係違法。又丁○
○未請求己○○代覓金主周轉購買毒品之資金，亦未查得丁○○
與己○○間之通聯紀錄，己○○並未參與毒品之運送等，均不足
為推翻原審所為其有參與毒品之販入之認定。己○○上訴意旨(一)
至(四)所指係就原審採證認事之適法職權行使及原判決已說明之事
項，再為事實上之爭執，均非適法之上訴理由。五、原判決於理
由欄一、(六)詳為說明庚○○、甲○○於警詢、偵查及第一審羈押
時自白知悉係運輸安非他命如何經查與事實相符，其等嗣後翻異
所供為卸責之詞，均無可採之理由，經核與卷內資料相符，縱其
等與陳忠滿三人對於何人告知、何時知悉及有無酬勞等供述並非
全然一致，但此係枝節，不影響原判決認定其等係知情參與毒品
之運輸犯行，其等上訴意旨指原判決採證違背證據法則、經驗法
則，係就原審採證認事之適法職權行使，單純為事實上之爭執，
自非適法之上訴理由。六、本件船長陳泰順（已判刑確定）等人
第一次駕船出港，因乙○○地點告知有誤及機件故障等因素，致
未能將安非他命運輸回台，乃由乙○○再次駕船至公海將毒品接
駁上船運輸回台，原判決認前後二次運輸行為係基於單一目的之
接續行為，其適用法則並無不當。又原判決於理由欄一、(五)已敘
明其如何認定戊○並非單純介紹船長陳泰順予乙○○認識，或僅
幫助走私毒品入境，其先與乙○○等人謀議，復擔任把風，應係
本件走私運輸安非他命之共同正犯，經核與卷內資料相符，戊○
上訴意旨(二)指其應係幫助犯，原判決有適用法則不當等違法云云
，係就原審採證認事之適法職權行使及原判決已說明之事項，再
為事實上之爭執，亦非適法。上訴人等六人其餘上訴意旨並未依
據卷內資料具體指摘原判決究係如何違背法令，俱非適法之第三
審上訴理由。綜上，應認上訴人等六人之上訴違背法律上之程式
，均予以駁回。
二、乙○○部分
按第三審上訴書狀，應述上訴之理由，其未述者，得於提起
上訴後十日內補提理由書於原審法院，已逾上述期間，而於第三
審法院未判決前仍未提出上訴理由書狀者，第三審法院應以判決
駁回之，刑事訴訟法第三百八十二條第一項、第三百九十五條後
段規定甚明。上訴人乙○○因違反毒品危害防制條例案件，不服
原審判決，於民國九十四年八月三十日提起上訴，並未述理由
，迄今逾期已久，於本院未判決前仍未提出，依上開規定其上訴
自非合法，應予駁回。
據上論結，應依刑事訴訟法第三百九十五條，判決如主文。
中    華    民    國  九十五  年    一    月  二十六  日
                      最高法院刑事第十二庭
                          審判長法官  林  永  茂
                                法官  洪  文  章
                                法官  蘇  振  堂
                                法官  蕭  仰  歸
                                法官  何  菁  莪
      本件正本證明與原本無異
                                      書  記  官
中    華    民    國  九十五  年    二    月    九    日
                                                      Ｅ


司法院資訊處製作；財團法人民間司法改革基金會備份。
